【裁判字號】    98,交訴,110
【裁判日期】    990203
【裁判案由】    公共危險等
【裁判全文】
臺灣高雄地方法院刑事判決             98年度交訴字第110號
公  訴  人  臺灣高雄地方法院檢察署檢察官
被      告  甲○○
上列被告因公共危險等案件，經檢察官提起公訴（98年度偵字第
17272 號），本院判決如下：
    主  文
甲○○犯過失傷害罪，處有期徒刑貳月，如易科罰金，以新臺幣
壹仟元折算壹日。又犯肇事致人傷害逃逸罪，處有期徒刑陸月，
如易科罰金，以新臺幣壹仟元折算壹日仟元折算壹日。應執行有
期徒刑柒月，如易科罰金，以新臺幣壹仟元折算壹日。
    事  實
一、甲○○於民國98年5 月4 日20時20分許，駕駛車牌號碼YA-3
    475 號自用小客車（登記為胡寶鐘所有，下稱前開汽車）搭
    載同事丁○○，沿高雄縣梓官鄉○○○路由南往北方向行駛
    ，於行經該路與嘉展路口（下稱前開路口）之際，本當注意
    超越前車時，應於前車左側保持半公尺以上之間隔超過，而
    依當時天候晴、夜間有照明、柏油路面乾燥無缺陷、無障礙
    物、視距良好，並無不能注意之情事，竟於自左後方超越由
    丙○○所騎乘、適行駛在同一路段右前方之車牌號碼NC8-79
    7 號重型機車（下稱前開機車）之際，疏未注意與前開機車
    保持安全間隔，致前開汽車之右後乘客座車門部位擦撞前開
    機車之左側車身部位，丙○○因而人車倒地，受有左鎖骨骨
    折、左肩胛骨骨折、左膝擦傷等傷害。詎甲○○明知其駕駛
    前開汽車肇事，應已致前開機車騎士人車倒地受傷，竟未下
    車施以必要之救護措施，反萌生肇事逃逸之犯意，將前開汽
    車駛離現場。嗣丙○○依路人記下之前開汽車車牌號碼報警
    查明該車登記為胡寶鐘所有，經胡寶鐘表示前開汽車已交由
    丁○○使用並通知丁○○到案說明，甲○○乃在職司犯罪偵
    查之司法警察知悉前開汽車肇事者為何人前，主動陪同丁○○前往警局應訊表明自己方係前開汽車之駕駛人，自首而接
    受裁判。
二、案經丙○○訴由高雄縣政府警察局岡山分局報請臺灣高雄地
    方法院檢察署檢察官偵查起訴。
    理  由
壹、證據能力方面
一、按被告以外之人於偵查中向檢察官所為陳述，除顯有不可信
    之情況者外，得為證據，刑事訴訟法第159 條之1 第2 項定
    有明文。蓋被告以外之人所為之偵查筆錄，性質上固屬傳聞
    證據，惟現階段刑事訴訟法規定檢察官代表國家偵查犯罪、
    實施公訴，依法具有訊問證人等權，且證人須經具結，而實
    務運作時，檢察官偵查中向證人所取得之陳述，原則上均能
    遵守法律規定，不致違法取供，可信度極高。職是，如證人
    前於偵查中已具結而為證述，除反對該項供述得具有證據能
    力之一方已釋明「顯有不可信之情況」之理由外，不宜即遽
    指該證人於偵查中之陳述不具證據能力。經查，被告甲○○
    謂證人丙○○之偵查中陳述無證據能力，然該位證人於偵查
    中受檢察官訊問時，業經具結，且並無證據足認該位證人偵
    查中陳述有核顯不可信之情況，又該位證人於本院審理時復
    到庭接受被告之對質、詰問，而賦予被告反對詰問之機會，
    依前開說明，該位證人於偵查中之陳述應有證據能力。
二、除前已論及證據能力之部分外，本判決所引用之證據資料（
    詳後引用之各項證據），其中係屬傳聞證據部分，縱無刑事
    訴訟法第159 條之1 至第159 條之4 或其他規定之傳聞證據
    例外情形，亦因被告甲○○、檢察官均已明示同意作為證據
    使用（院一卷第35頁反面），且本院審酌卷內並無事證顯示
    各該陳述之作成時、地與週遭環境，有何致令陳述內容虛偽
    、偏頗之狀況後，也認為適當，依刑事訴訟法第159 條之5
    第1 項之規定，為傳聞法則之例外，應有證據能力。
貳、實體方面
一、訊據被告甲○○就前開過失傷害犯行坦承不諱，惟矢口否認
    有何肇事致人傷害而逃逸之犯行，並辯稱：我駕駛前開汽車
    行經前開路口時，係因不知道已擦撞前開機車且致告訴人丙○○受傷，才未下車施以必要之救護而逕將車輛駛離現場，
    我欠缺肇事逃逸之犯意云云。經查：
  (一)被告於98年5 月4 日20時20分許，駕駛前開汽車搭載同事丁○○，沿高雄縣梓官鄉○○○路由南往北方向行駛，並於行
    經前開路口、擬自左後方超越由丙○○所騎乘前開機車之際
    ，因疏未注意與前開機車保持安全間隔之過失，致前開汽車
    之右後乘客座車門部位擦撞前開機車之左側車身，丙○○也
    因而人車倒地受傷，惟被告斯時並未下車查看丙○○之傷勢
    狀況並施以必要救護，而係將車輛駛離現場各情，俱經被告
    坦言在卷，核與證人丁○○分別於警詢、本院審理中之陳述
    ，及丙○○迭於偵訊及本院審理中之證述，均大致相符，並
    有道路交通事故現場圖暨調查報告表（一）、（二）、事故
    現場及車損照片等件在卷可稽。又按駕駛人超越前車時，應
    於前車左側保持半公尺以上之間隔超過，道路交通安全規則
    第101 條第1 項第5 款規定甚明，被告駕駛前開汽車行駛於
    道路，本應遵守前開交通安全規則，且依卷附道路交通事故
    調查報告表（一）所載，本案車禍事故發生當時天候晴、夜
    間有照明、柏油路面乾燥無缺陷、無障礙物、視距良好，並
    無不能注意之情事，詎被告竟疏未注意保持安全超車間隔，
    致所駕駛之前開汽車於超越右前方前開機車過程中，擦撞前
    開機車，被告之駕車行為自有過失，並應對本案車禍事故之
    發生，負起完全之過失責任；另茲經檢察官函請臺灣省高屏
    彭區車輛行車事故鑑定委員會進行本案車禍事故之肇因鑑定
    ，該鑑定委員會亦認被告駕駛前開汽車超越（前車）未保持
    安全間隔為肇事原因，丙○○則無肇事因素，有該鑑定委員
    會98年8 月14日高屏彭鑑字第0986002503號函暨附第980611
    案鑑定意見書存卷足憑。末丙○○確因本案車禍事故受有左
    鎖骨骨折、左肩胛骨骨折、左膝擦傷等傷害一節，亦有財團
    法人義大醫院診斷證明書在卷足憑，則李國明之受傷結果與
    被告之駕車過失行為間，自具有相當因果關係。綜上，足認
    被告關於過失傷害犯行之自白合於事實堪以採信，此部分事
    證明確，可資認定。
  (二)就肇事逃逸部分，被告雖以前開情詞置辯。惟依前開汽車車
    損照片所顯示：前開汽車之車損清晰可見，且分布位置乃約
    自右後乘客座車門中央部位往後延伸至接近把手處各情，亦
    即前開汽車遺留之擦撞痕跡頗深並具相當長度，且分布位置
    又與區隔前、後車門之車體柱（或稱B 柱，以下逕稱車體B
    柱），存有相當距離，如欲自車內透過後照鏡查看該處週遭
    有無人車接近，當不致遭車體B 柱遮擋住視線。再參以本案
    車禍事故發生之際，前開汽、機車之行向原係相同，茍欲形
    成具該等長度之擦撞痕，相較諸原互呈對向之車輛，需耗費
    更長之時間一節，已可推認前開汽車車體蒙受之擦撞力道非
    微，且2 車之擦撞持續相當期間，被告既身為肇事車輛之駕
    駛人，而於事故發生之際恰身處車內而得感受擦撞當時車體
    所蒙之力道，復可旋透過後照鏡究明車身震動之緣由，焉有
    不知肇事之可能？則被告關於其不知悉肇事等所辯，已迥非
    事實。再者，證人丙○○另迭於偵審程序中證述：當時我騎
    乘前開機車，因行向燈號呈現綠燈而擬直行通過前開路口，
    忽然乙輛汽車由後而來且該車之右後車門擦撞我所騎乘機車
    之左側車身，而我遭碰撞後雖人車倒地，但意識猶仍保持清
    醒，也立即認明肇事車輛，並觀察到該車車身顏色乃係偏向
    暗色、墨綠色，只是未及記下車牌號碼。而該肇事車輛一度
    慢慢降低車速後暫停在我倒地處前方約5 公尺處約2 、3 秒
    ，才又將車駛離現場等語明確，且核與卷附道路交通事故現
    場圖、照片所顯示之前開路口狀況、前開汽車車身顏色各情
    ，均相互吻合，而堪採信，益徵被告明知自己已駕駛前開汽
    車肇事無訛，否則豈有無端將所駕車輛暫停暫停在前開路口
    中央之理？至證人丁○○固證稱：我在遭被告駕駛前開汽車
    搭載返家之過程中，並未發現被告曾經肇事等語，惟由其另
    證述：我因為喝了酒，所以於遭搭載期間都在睡覺，發生什
    麼事我都不知道等情，足認證人丁○○係因已然入睡致就路
    途中發生之事毫無所悉，是故證人丁○○各該證述內容，俱
    無足資為被告無從知悉自己已肇事之有利認定甚明。
  (三)綜上所述，本案事證明確，被告犯行均堪以認定，應予依法
    論科。
二、核被告所為，係犯刑法第284 條第1 項之過失傷害罪及刑法
    第185 條之4 之肇事逃逸罪。又按刑法第62條所謂發覺，係
    指有權偵查犯罪之機關或人員已知悉犯罪事實及犯罪之人而
    言。故雖知有犯罪事實，而不知犯罪人為何人時，犯罪人有
    受裁判之意思，自動向其坦承，亦不失為自首（最高法院91
    年度臺上字第5203號判決意旨參照），查被告於員警查明其
    為本案駕駛前開汽車肇事致人受傷且逃逸之行為人前，主動
    向員警坦認其為駕駛者，業據證人丁○○於本院審理中證述
    ：事發後，我接獲前開汽車車主胡寶鐘來電詢問是否駕車肇
    事，我趕緊偕同被告一起前往承辦本案之赤崁派出所，被告
    到達派出所後即向承辦員警表示車子是他開的，在此之前，
    員警尚不知被告方係駕駛人，因為胡寶鐘及我均僅向員警表
    示自己並非駕駛人等語綦詳，是以被告本案所犯2 罪，均係
    對於未經發覺之犯罪自首而接受裁判，應依刑法第62條前段
    之規定，減輕其刑。末被告所犯前開2 罪間，犯意各別，行
    為互異，自應予分論併罰。
三、本院審酌被告因駕車疏失造成丙○○受傷，且於肇事後逃離
    現場而未下車施以救護，復迄未賠償相關損失而與丙○○達
    成和解，均屬不該。惟念被告尚知坦認過失傷害犯行，且其
    於本案發生前，並無任何刑案紀錄，有臺灣高等法院被告前
    案紀錄表可稽，應非素行不佳之人。末並考量丙○○之傷勢
    程度，及被告業工、智識程度為高中畢業、家境勉持之生活
    狀況等一切情狀，爰分別量處如主文所示之刑，且依刑法第
    41 條 第8 項（98年12月30日公布修正施行）、第1 項前段
    規定，各諭知以新臺幣1,000 元折算1 日之易科罰金折算標
    準。末並為被告定其應執行之刑，且諭知同前之易科罰金折
    算標準，至檢察官求予量處被告應執行有期徒刑10月，尚嫌
    過重，應予指明。
據上論結，應依刑事訴訟法第299 條第1 項前段，刑法第284 條
第1 項、第185 條之4 、第62條前段、第41條第1 項前段、第8
項，刑法施行法第1 條之1 ，判決如主文。
本案經檢察官乙○○庭執行職務。
中    華    民    國    99    年    2     月    3     日
                  交通法庭    審判長法  官  黃三友
                                    法  官  陳億芳
                                    法  官  莊珮吟
以上正本證明與原本無異。
如不服本判決應於收受本判決後10日內向本院提出上訴書狀，並
應敘述具體理由，如未敘述上訴理由者，應於上訴期間屆滿後20
日內補提理由書狀於本院（均須按他造當事人之人數附繕本）。
中    華    民    國    99    年    2     月    3     日
                                    書記官  鍾淑美
◎附錄本案所犯法條：
《刑法第284 條第1 項》
因過失傷害人者，處6 月以下有期徒刑、拘役或500 元以下罰金
，致重傷者，處1 年以下有期徒刑、拘役或500 元以下罰金。
《刑法第185 條之4 》
駕駛動力交通工具肇事，致人死傷而逃逸者，處6 月以上5 年以
下有期徒刑。
《刑法施行法第1 條之1 》
中華民國94年1 月7 日刑法修正施行後，刑法分則編所定罰金之
貨幣單位為新臺幣。
94年1 月7 日刑法修正時，刑法分則編未修正之條文定有罰金者
，自94年1 月7 日刑法修正施行後，就其所定數額提高為30倍。
但72年6 月26日至94年1 月7 日新增或修正之條文，就其所定數
額提高為3 倍。

司法院資訊處製作；財團法人民間司法改革基金會備份。
